臺灣臺中地方法院民事判決　　　　　　 100年度再易字第15號
再審原告　　陸震聲
訴訟代理人　武忠森律師
再審被告　　國防部
法定代理人　高華柱
上列當事人間請求再審之訴事件，再審原告就本院民事庭民國99
年3月19日98年度簡上字第310號第二審確定判決及100年6月24日
100年度簡上字第90號第二審確定判決，提起再審之訴，本院判
決如下：
    主      文
再審之訴駁回。
再審訴訟費用由再審原告負擔。
    事實及理由
一、再審原告起訴主張其自民國(下同)58年4月14日遷住門牌號
    碼台中市○區○○街139巷24弄1號房屋(下稱系爭房屋)，迄
    今42年之久，97年7月間誤認系爭房屋係再審被告列管之眷
    舍，乃向再審被告洽請承租，嗣再審被告所屬總政治作戰局
    於97年7月22日函覆稱：「房屋非本部列管有案眷舍，請台
    端逕依國有財產法第42條規定洽國有財產局辦理承租承購事
    宜」。又98年1月23日修正前及修正後民法第758條規定，不
    動產物權之取得，非經登記不生效力。再審被告主張系爭房
    屋為其所有，向鈞院訴請再審原告遷還(鈞院98年簡字第27
    號)，鈞院竟採信未登記不動產，亦有取得所有權之效力。
    再審原告不服提起上訴，卻經鈞院以98年度簡上字第310號
    判決駁回上訴，而告確定。又再審原告於99年12月間主張以
    所有之意思，善意、和平及公然占有系爭房屋達42年，已因
    時效取得系爭房屋所有權，遂起訴確認再審原告對系爭房屋
    所有權存在，經鈞院臺中簡易庭100年度中簡字第185號審理
    後，認為系爭房屋納稅義務人名義與房屋所有權之取得無關
    ，且即使以時效取得他人未登記之不動產，僅生得請求登記
    為所有權人之效力，並非即為所有權人各情，判決再審原告
    敗訴，再審原告提起上訴後，鈞院民事庭100年度簡上字第
    90號仍判決駁回上訴，並告確定。再審原告認為上開2確定
    判決違反民法第758條規定，為此依民事訴訟法第496條第1
    項第1款規定「適用法規定顯有錯誤」為由，提起本件再審
    之訴，並聲明：確認再審被告就系爭房屋所有權不存在。
二、再審被告並未提出任何聲明及陳述。
三、法院之判斷：
  (一)本院98年度簡上字第310號第二審確定判決部分：
   1、按再審之訴，應於30日之不變期間內提起。前項期間，自
      判決確定時起算，判決於送達前確定者，自送達時起算。
      民事訴訟法第500條第1項、第2項前段分別定有明文。又
      當事人以有同法第496條第1項第1款適用法規顯有錯誤之
      情形提起再審之訴，應認此項理由於裁判送達時當事人即
      可知悉，故計算是否逾30日之不變期間，應自裁判確定時
      起算，無同法第500條第2項但書再審理由知悉在後之適用
      (參見最高法院70年台再字第212號及71年台再字第210號
      等判例意旨)。
   2、再審原告雖於100年7月8日具狀起訴主張對於本院民事庭
      98年度簡字第27號及98年度簡上字第310號確定判決不服
      ，依民事訴訟法第496條第1項第1款規定提起再審之訴，
      惟經本院依職權調閱上開遷讓房屋等事件卷宗，發現該事
      件於99年3月19日為第二審判決，因不得上訴而確定，判
      決正本於99年3月23日合法送達再審原告，有送達證書附
      於該民事卷宗為憑。從而再審原告既對本院民事庭98年度
      簡上字第310號確定判決提起再審之訴，依首揭法條規定
      及最高法院判例意旨，該30日之法定不變期間應自該確定
      判決正本送達時即99年3月24日起算，再審原告遲至100年
      7月8日始具狀提起本件再審之訴，顯然已逾30日之法定不
      變期間，故再審原告之訴為不合法，應予駁回。
  (二)本院100年度簡上字第90號第二審確定判決部分：
   1、本院100年度簡上字第90號第二審確定判決(下稱原確定判
      決)，經本院依職權調閱該民事卷宗，發現原確定判決係
      於100年6月24日宣示判決，判決正本於100年6月30日合法
      送達再審原告訴訟代理人，有該送達證書1件在卷可憑，
      則再審原告於100年7月8日具狀對原確定判決提起再審之
      訴，顯然未逾30日之法定不變期間，合先敘明。
   2、按民事訴訟法第496條第1項第1款所謂適用法規顯有錯誤
      ，應以確定判決違背法規或現存判例解釋者為限，若在學
      說上諸說併存尚無法規判解可據者，不得指為用法錯誤(
      參見最高法院57年台上字第1091號判例意旨)。又所謂適
      用法規顯有錯誤者，係指確定判決所適用之法規顯然不合
      於法律規定，或與司法院現尚有效及大法官會議之解釋，
      或本院尚有效之判例顯然違反，或消極的不適用法規，顯
      然影響判決者而言。若在學說上諸說併存，尚無前述解釋
      判例可據者，不得指為用法錯誤。且至適用法規顯有錯誤
      者，並不包括漏未斟酌證據及認定事實錯誤之情形在內(
      參見最高法院80年度台上字第1271號及81年度台再字第
      145號等判決意旨)。本件再審原告固主張原確定判決違反
      民法第758條：「不動產物權之取得，非經登記不生效力
      」之規定，遂認原確定判決具有民事訴訟法第496條第1項
      第1款「適用法規顯有錯誤」之再審事由云云，然該事件
      係由再審原告依民法第769條規定起訴確認系爭房屋所有
      權存在，而原確定判決係以再審原告之占有系爭房屋，係
      以行使租賃權之意思而占有，並非以所有之意思而占有，
      自無從依民法第769條、第770條規定因時效取得登記為系
      爭房屋所有權人之權利，復認為房屋稅籍證明書納稅義務
      人之記載，不足據為再審原告取得系爭房屋所有權之證明
      等語，故原確定判決並未適用民法第758條規定作為判決
      再審原告敗訴之依據或理由，在客觀上自無「適用法規顯
      有錯誤」之再審事由存在之情事，再審原告此部分之主張
      委無可採。
四、綜上所述，再審原告對本院民事庭98年度簡上字第310號第
    二審確定判決提起再審之訴，顯然已逾30日法定不變期間，
    其起訴為不合法，應予駁回。又再審原告對原確定判決提起
    再審之訴，因查無原確定判決具有民事訴訟法第496條第1項
    第1款規定「適用法規顯有錯誤」之法定再審原因存在，再
    審原告此部分主張為顯無再審理由，本院自得不經言詞辯論
    ，逕以判決駁回之。
五、結論：本件再審之訴為一部不合法，一部顯無再審理由，依
    民事訴訟法第502條、第78條，判決如主文。
中    華    民    國    100   年     8    月    10    日
              民事第三庭  審判長  法  官  許秀芬
                                  法  官  高英賓
                                  法  官  林金灶
以上正本係照原本作成。
本判決不得上訴。
中    華    民    國    100   年     8    月    10    日
                                  書記官  蕭榮峰